臺灣臺北地方法院民事裁定
111年度消債抗字第22號
抗  告  人  劉怡萍  

相  對  人  遠東國際商業銀行股份有限公司

法定代理人  侯金英  


上列抗告人因消費者債務清理清算事件，對於民國111年8月22日
本院111年度事聲字第59號裁定提起抗告，本院裁定如下：
    主  文
本院司法事務官於111年6月21日所為111年度司執消債清字第20
號裁定，有關剔除抗告人債權部分廢棄。
本院111年度事聲字第59號裁定廢棄。
發回原司法事務官更為適法之處理。
抗告程序費用由抗告人負擔。
    理  由
一、抗告意旨略以：本院111年度事聲字第59號裁定(下稱原裁定
    )，雖以抗告人逾時未提出債權證明文件為由，駁回抗告人
    就本院司法事務官於111年6月21日所為，本院111年度司執
    消債清字第20號裁定(實為處分，下稱原處分)之聲明異議。
    惟抗告人於本院111年度司執消債清字第20號清算事件程序
    中(下稱系爭司執消債清程序)，係因確診新冠肺炎致身體不
    適方逾期提出債權證明文件，且抗告人所提出之債權證明文
    件，應足證明抗告人確為債務人劉怡萍之債權人，爰提起抗
    告以求救濟等語。
二、按司法事務官處理事件所為之處分，與法院所為者有同一之
    效力。受命法官或受託法官之裁定，不得抗告。但其裁定如
    係受訴法院所為而依法得為抗告者，得向受訴法院提出異議
    。前項異議，準用對於法院同種裁定抗告之規定。抗告，除
    本編別有規定外，準用第三編第一章之規定，民事訴訟法第
    240條之3、第485條第1項、第2項、第495條之1第1項定有明
    文。次按抗告程序雖改採嚴格續審制，惟對於裁定後之新發
    生事實，當事人仍得主張提出，抗告法院仍得審酌。亦即，
    因在抗告程序中提出新攻擊、防禦方法之結果，抗告法院之
    裁判，除原裁定所確定之訴訟資料外，並應斟酌新事實新證
    據，此觀民事訴訟法第495條之1、第447條之規定自明，前
    開規定，依消債條例第15條之規定，於消債程序之抗告準用
    之。揆諸前開說明，應可知我國民事訴訟法之異議及抗告程
    序，仍屬事實審之範疇，而未有全面禁止當事人提出新事證
    之情形，從而，當事人自得於異議及抗告程序中提出有利於
    己之事證，以求法院於審酌後為正確之判斷。
三、經查，抗告人於原裁定之審理期間，應已提出本票、借據、
    款項簽收單等文件以證實其債權確實存在（見本院卷第15-1
    9頁），經核與抗告人所述並無不符，堪信抗告人有關其確
    為債權人之主張為真實。原裁定雖爰引民事訴訟法第249條
    第3項之規定，以抗告人逾時提出相關事證為由，駁回就原
    處分之聲明異議，惟我國民事訴訟法之異議及抗告程序，仍
    屬事實審之範疇，而未有全面禁止當事人提出新事證之情形
    ，詳如上述；又民事訴訟法第249條第3項之規定，應係針對
    原告所為之特別規定，惟本件抗告人於系爭司執消債清程序
    中，應係處於經其他債權人主張應剔除債權之被動地位，與
    民事訴訟法第249條第3項所欲規範之情形顯有不同，自無適
    用或類推適用之餘地。準此，因抗告人所提事證，已足證明
    其確為債權人，是原處分剔除抗告人之債權、原裁定駁回抗
    告人之聲明異議，於法均有所違誤，自應由本院將原處分有
    關剔除抗告人債權部分及原裁定撤銷，發回原司法事務官另
    為適法之處理。
四、另抗告人本件抗告雖為有理由，惟抗告人於系爭司執消債清
    程序中，確有逾期提出相關事證之情事，是以，本件抗告依
    消債條例第15條準用民事訴訟法第82條之規定，抗告費用應
    由抗告人自行負擔，附此敘明。
五、又相對人遠東國際商業銀行股份有限公司於抗告人提出債權
    證明文件後，有具狀就抗告人之債權數額部分表示爭執，案
    經發回宜一併注意之。 
六、據上論結，本件抗告為有理由，爰裁定如主文。
中華民國111年9月26日
                  民事第二庭  審判長  法  官  林鈺琅
                                      法  官  李子寧
                                      法  官  陳雅瑩
以上正本係照原本作成。
本裁定除有涉及法律見解具有原則上之重要性者外，不得再抗告
；如提起再抗告，應於收受本裁定正本送達後10日內委任律師為
代理人向本院提出再抗告狀及其繕本各1份，並繳納再抗告費新
臺幣壹仟元。
中華民國111年9月26日
                                      書記官　陳薇晴